【裁判字號】    95,訴,2845
【裁判日期】    980121
【裁判案由】    毒品危害防制條例
【裁判全文】
臺灣桃園地方法院刑事判決              95年度訴字第2845號
公  訴  人  臺灣桃園地方法院檢察署檢察官
被      告  甲○○
                      台北市○○區○○路1段171巷10弄6號3
                      樓
                    （現於臺灣臺北監獄另案執行中）
選任辯護人  宋志衡律師
上列被告因違反毒品危害防制條例案件，經檢察官提起公訴（臺
灣桃園地方法院檢察署95年度偵字第23440 號），及移送併辦（
臺灣桃園地方法院檢察署96年度偵字第336 號），本院判決如下
：
    主  文
本件免訴。
    理  由
一、公訴意旨略以：被告甲○○明知海洛因、安非他命、大麻為
    毒品危害防制條例所管制之第一級、第二級毒品，竟於不詳
    時間、地點，自某姓名年籍不詳之人處，取得海洛因6 包（
    毛重32.55 公克）、安非他命6 包（毛重51.04 公克）、大
    麻3 包（毛重9.25公克）後，始基於出售以營利之意圖而持
    有之，後於民國93年6 月15日上午7 時許，被告甲○○駕駛
    車牌號碼IW-6265 號自小客車搭載丁○○，因闖紅燈而遭警
    自其後追趕盤查，為圖阻擋警方盤檢，甲○○竟於途中將丁○○推下車外（傷害部分未據告訴），嗣於同日7 時50分許
    ，在宜蘭市○○路22巷18號前尋獲該車，並在車內查獲上開
    毒品。甲○○復承接上開意圖販賣而持有第一級毒品及第二
    級毒品之犯意，於某不詳時、地，自姓名年籍不詳人之處取
    得海洛因2 包（毛重3.6 公克）、安非他命6 包（4 包毛重
    63.7公克、2 包毛重1.3 公克），於同年月18日凌晨2 時許
    ，甲○○駕駛車號為IN-9059 號自用小客車在宜蘭縣員山鄉
    大湖遊樂區為警圍捕，並在該車內查獲上開毒品，始知上情
    。因認被告甲○○涉犯毒品危害防制條例第5 條第1 項、第
    2 項意圖販賣而持有第一級毒品、第二級毒品罪嫌云云。
二、按案件曾經判決確定者，應諭知免訴之判決，刑事訴訟法第
    302 條第1 款定有明文。次按犯罪事實應依證據認定之，無
    證據不得認定犯罪事實，刑事訴訟法第154 條第2 項定有明
    文。此所謂認定犯罪事實之證據，無論其為直接或間接證據
    ，均須達於通常一般人均不致有所懷疑，而得確信其為真實
    之程度，始得據為有罪之認定，若其關於被告是否犯罪之證
    明未能達此程度，而有合理性懷疑之存在，致使無法形成有
    罪之確信，根據「罪證有疑、利於被告」之證據法則，即不
    得遽為不利被告之認定（最高法院29年上字第3105號、40年
    臺上字第86號、76年臺上字第4968號判例參照）。再刑事訴
    訟法第161 條第1 項規定：檢察官就被告犯罪事實，應負舉
    證責任，並指出證明之方法。因此，檢察官對於起訴之犯罪
    事實，應負提出證據及說服之實質舉證責任。倘其所提出之
    證據，不足為被告有罪之積極證明，或其指出證明之方法，
    無從說服法院以形成被告有罪之心證，基於無罪推定之原則
    ，自應為被告無罪判決之諭知，最高法院著有92年度臺上字
    第128 號判例可資參照。
三、公訴意旨認被告甲○○涉犯毒品危害防制條例第5 條第1 項
    、第2 項意圖販賣而持有第一級、第二級毒品罪嫌，係以：
    扣案之海洛因、安非他命、大麻及法務部調查局93年8 月5
    日調科壹字第300001110 號鑑定通知書、該局93年8 月6 日
    調科壹字第300001111 號鑑定通知書、內政部警政署刑事警
    察局94年2 月23日刑鑑字第0930239519號鑑定書、憲兵司令
    部刑事鑑識中心94年9 月14日（94）安鑑字第02304 號鑑驗
    通知書及證人丁○○之證詞等為其主要論據。
四、訊據被告甲○○堅詞否認有何意圖販賣而持有第一級毒品海
    洛因及第二級毒品安非他命及大麻之犯行，辯稱：（一）伊
    固持有如起訴書所載之第一級毒品海洛因、第二級毒品安非
    他命及大麻，但係供伊自己吸食使用，而無販賣營利之意圖
    。伊是在93年6 月15日於前2 天向綽號「崁仔」的宜蘭人買
    ，買海洛因、安非他命好幾兩，約花新臺幣（下同）7 、80
    萬，同時買大麻10幾公克，花了幾千元，買了以後放在伊臺
    北士林區○○路家中，93年6 月15日查獲當天在車內的毒品
    係供伊自己吸食用，被抓以後，在93年6 月16日回臺北家裡
    再拿毒品，放在車上供自己吸食，93年6 月18日查獲之毒品
    與93年6 月15日被查獲的是同時購買的。（二）又本案與鈞
    院94年度桃簡字第1964號簡易判決、臺灣高等法院95年度上
    易字第1085號判決之案件有連續犯之關係，應為免訴判決等
    語。
五、經查：
（一）93年6 月15日上午7 時50分於車牌號碼IW-6265 號自小客
      車內為警查獲之海洛因6 包（毛重40.4公克，起訴書誤載
      為32.55 公克，驗餘淨重合計35.92 公克，空包裝重2.76
      公克）、甲基安非他命6 包（起訴書誤載為安非他命，總
      毛重共50.61 公克，包裝塑膠袋約總重3.24公克，其中取
      出0.06公克鑑驗用罄）、大麻3 包（毛重9.25公克，淨重
      7.77公克，空包裝重1.82公克）等物，為被告甲○○所持
      有，業據被告甲○○於本院審理中坦承不諱，並有宜蘭縣
      政府警察局扣押物品目錄表、宜蘭縣政府警察局扣押物品
      清單、臺灣宜蘭地方法院檢察署扣押物品清單、扣押物品
      清單（詳參臺灣宜蘭地方法院檢察署93年度他字第255 號
      卷第4-5 頁、第51-52 頁；臺灣板橋地方法院檢察署93年
      度偵字第14866 號卷第28-29 頁；臺灣士林地方法院檢察
      署94年度偵字第2782號卷宗第127 頁；臺灣桃園地方法院
      檢察署94年度偵字第21850 號卷第67-69 頁）、採證照片
      25張（臺灣宜蘭地方法院檢察署93年度他字第255 號卷第
      24-36 頁）等在卷可查，而扣案之海洛因6 包（驗餘淨重
      合計35.92 公克）、甲基安非他命6 包（總毛重共50.61
      公克，包裝塑膠袋約總重3.24公克，其中取出0.06公克鑑
      驗用罄）及大麻3 包（淨重7.77公克，空包裝重1.82公克
      ）等物，確含有第一級毒品海洛因、第二級毒品甲基安非
      他命及大麻成分，此有內政部警政署刑事警察局94年2 月
      23日刑鑑字第0930239519號鑑定書（臺灣士林地方法院檢
      察署94年度偵字第2782號卷第93頁）、法務部調查局93年
      8 月6 日調科壹字第300001111 號鑑定通知書（臺灣板橋
      地方法院檢察署93年度偵字第14866 號卷第43頁）在卷為
      憑，足知被告甲○○持有扣案之第一級毒品海洛因6 包（
      驗餘淨重合計35.92 公克）、第二級毒品甲基安非他命6
      包（總毛重共50.61 公克，其中取出0.06公克鑑驗用罄）
      及第二級毒品大麻3 包（淨重7.77公克）之事實應堪認定
      。
（二）93年6 月18日凌晨2 時許在車牌號碼IN-9059 號自小客車
      上為警查獲之海洛因2 包（毛重3.6 公克，淨重2.5 公克
      ，空包裝重1.04公克）、甲基安非他命4 包（起訴書誤載
      為安非他命6 包，總毛重合計63.7公克，驗餘淨重58.545
      9 公克）等物，亦為被告甲○○所持有，亦業據被告甲○○於本院審理中坦承不諱，並有宜蘭縣政府警察局扣押物
      品目錄表、宜蘭縣政府警察局扣押物品清單、臺灣宜蘭地
      方法院檢察署扣押物品清單、扣押物品清單（詳參臺灣宜
      蘭地方法院檢察署93年度他字第255 號卷第4-5 頁、第51
      -52 頁；臺灣士林地方法院檢察署94年度偵字第2782號卷
      第59頁；臺灣桃園地方法院檢察署94年度偵字第21850 號
      卷第67-69 頁）及採證照片11張（宜蘭縣政府警察局刑案
      偵查卷宗第23-27 頁）等在卷可證，而扣案之海洛因2 包
      （淨重2.5 公克）、甲基安非他命4 包（驗餘淨重58.545
      9 公克），確含有第一級毒品海洛因、第二級毒品甲基安
      非他命成分，此有憲兵司令部刑事鑑識中心94年9 月14日
      （94）安鑑字第02304 號鑑驗通知書（臺灣士林地方法院
      檢察署94年度偵字第2782號卷第127 頁）、法務部調查局
      93年8 月5 日調科壹字第300001110 號鑑定通知書（臺灣
      宜蘭地方法院檢察署93年度偵字第2165號卷第216 頁）在
      卷可憑，足知被告甲○○持有扣案之第一級毒品海洛因2
      包（淨重2.5 公克）及第二級毒品甲基安非他命4 包（驗
      餘淨重58.5459 公克）之事實應堪認定。
（三）按施用毒品者所稱其向某人買受毒品之指證，不得作為有
      罪判決之唯一證據，仍須調查其他必要之證據，以察其是
      否與事實相符，為本院歷年來之見解，良以毒品買受者之
      指證，其憑信性於通常一般人已有所懷疑，尚難確信其為
      真實。況依毒品危害防制條例第17條之規定，其供出毒品
      來源而破獲者，復得減輕其刑，則其指證之真實性猶有疑
      慮，是施用毒品者之指證，其真實性有待其他必要證據加
      以補強。茲所謂必要之補強證據，固不以證明販賣毒品犯
      罪構成要件之全部事實為必要，但以與施用者之指證具有
      相當之關聯性為前提，其經與施用者之指證綜合判斷，已
      達於通常一般人均不致有所懷疑，而得確信施用者之指證
      為真實者，始得為有罪之認定，此為無罪推定原則之必然
      推演（最高法院93年度臺上字第6750號判決意旨參照）。
      經查，本件證人乙○○固曾於檢察官偵查中證述：伊曾向
      甲○○買過毒品，從93年4 月起買安非他命，買過4 、5
      次，一次都買半兩到一兩，甲○○會送東西到宜蘭。陳振
      森也有向甲○○交易過，但沒有成功，因為價錢談不攏等
      語（臺灣宜蘭地方法院檢察署93年度偵字第2165號卷第15
      2 頁參照），然證人乙○○於偵查中所為證述，僅提及伊
      曾向被告甲○○購買第二級毒品安非他命，次數為4 至5
      次之事實，然就其購買之時間、地點均未為明確之供述，
      已難直接以證人乙○○前開供述推論被告於公訴意旨所載
      之時、地持有扣案之第一級、第二級毒品係基於意圖營利
      而販賣之主觀犯意而持有之；再前開證人乙○○於本院審
      理中另改稱：「我施用的安非他命是跟上游陳振森買的，
      有一、二次，大概是93年4 、5 、6 月間，我用電話聯絡
      ，告訴甲○○我現在缺貨，麻煩他幫我看他朋友那裡有沒
      有安非他命可以拿，我會跟甲○○說我人在哪裡，甲○○
      會叫他朋友跟我聯絡，並拿去汽車旅館跟我交易，交易的
      金額是交給甲○○的朋友，甲○○從頭到尾就只是幫我打
      電話而已，沒有從中抽取利益，在旅館交易時甲○○也沒
      有在場，也沒有經手毒品交易的錢。我在偵訊時稱：『我
      從93年4 月間起開始向甲○○買安非他命，他也是有先讓
      我欠著，我曾向他買過4 、5 次，一次我都買半兩到一兩
      ，他都會送到宜蘭來』之部分，是因為檢察官問我毒品來
      源，我就承認說陳振森、甲○○這兩個地方都拿得到，當
      時好幾天沒睡覺，記不太清楚，所以對檢察官的問題不是
      很清楚。我在偵訊時另稱：『陳振森有向甲○○交易過，
      但是沒有成功，因為價錢談不攏』之部分，我當時因為好
      幾天沒睡覺，迷迷糊糊，不知道自己在回答什麼。」云云
      （本院卷第192-195 頁、第201-203 頁）。準此以觀，證
      人乙○○證述被告甲○○是否販賣毒品等情前後反覆不一
      ，是否可採，已非無疑義。又被告甲○○於93年6 月19日
      檢察官訊問時雖自白：6 月18日凌晨被查獲的那幾包海洛
      因、安非他命是我準備要賣，但還沒有賣出，我原本準備
      要賣給阿堯他們，因為阿堯也有在賣毒品云云（臺灣宜蘭
      地方法院檢察署93年度偵字第2165號卷第77頁），然被告
      甲○○於93年6 月18日晚間9 時許遭警查獲時，坐臥於輪
      椅上，不斷抽筋，口吐白沫，無法言語，至次日早晨9時
      始由檢察官另行訊問，此有檢察官訊問筆錄及照片可參（
      同前開卷第72-74 頁），且回答之際時而否認6 月18日於
      車上查獲之毒品為其所持有，時而承認部分毒品海洛因為
      其所持有，時而又承認全部毒品均為其所持有，且擬販賣
      ，供詞反覆，互有矛盾（同前開卷第75-78 頁），其自白
      憑信性已非無瑕疵，且對於販賣毒品之時間、地點、對象
      、數量、金額、交易方式等，均無明確說明，其自白是否
      與事實相符，亦非無疑，是其於偵查中所為之自白，揆諸
      前揭說明，要難遽採為被告甲○○犯罪事實之認定。再參
      諸其餘證人丙○○於警詢、偵訊中所為證述（宜蘭縣政府
      警察局警刑竊字第0930005528號刑案偵查卷第5-7 頁、臺
      灣宜蘭地方法院檢察署93年度偵字第2165號卷第71-73 頁
      ）、證人丁○○於偵訊中所為證述（臺灣宜蘭地方法院檢
      察署93年度他字第255 號卷第135-138 頁）、證人李滿足
      、黃兆源於偵訊中所為證述（臺灣宜蘭地方法院檢察署93
      年度偵字第2165號卷第68-70 頁）等，亦均無從證明被告
      係意圖販賣而持有第一級、第二級毒品之事實，本院復查
      無其他補強證據，揆諸前揭說明，自不能僅憑證人乙○○
      前開前後不一多所瑕疵之指證，遽為不利被告有意圖販賣
      而持有第一級毒品海洛因、第二級毒品甲基安非他命及大
      麻之認定。況且，持有毒品之原因有以下數端，或為販賣
      而持有、或為運輸而持有、或為供己施用而持有、或係單
      純持有等，不一而足。是徒憑被告持有海洛因、甲基安非
      他命及大麻之客觀事實，在欠缺其他積極證據可資為憑之
      情況下，不得臆測或推論被告取得前開毒品後即起意販賣
      ，而遽認被告係為意圖販賣第一級、第二級毒品而持有之
      ，而本件查無其他足以支持前開認定之積極及嚴格證據，
      被告甲○○辯稱其未販賣海洛因、甲基安非他命及大麻與
      他人，扣案之毒品係供己施用等情，尚非全然不可採信。
      綜前所述，本件檢察官未提出適合於證明被告甲○○確有
      意圖販賣而持有第一級毒品海洛因、第二級毒品甲基安非
      他命及大麻之犯罪事實之積極證據，並闡明其證據方法與
      待證事實之關係；本院對於卷內訴訟資料，逐一剖析，參
      互審酌，仍無從獲得有罪之心證，本件被告甲○○所犯僅
      止於非法持有第一級、第二級毒品罪，公訴意旨認被告甲○○涉犯意圖販賣而持有第一級毒品海洛因、第二級毒品
      甲基安非他命及大麻罪，尚有未洽。
（四）查被告甲○○行為後，刑法部分條文於94年2 月2 日經總
      統公布修正，並自95年7 月1 日起施行，其中與本案有關
      之第2 條、第33條、第56條規定均已修正；又刑法施行法
      增訂第1 之1 條，亦於95年6 月14日經總統公布，並自同
      年7 月1 日起施行。按行為後法律有變更者，適用行為時
      之法律，但行為後之法律有利於行為人者，適用最有利於
      行為人之法律，現行刑法第2 條第1 項定有明文。此條規
      定係規範行為後法律變更所生新舊法律比較適用之準據法
      ，是刑法第2 條本身雖經修正，但刑法第2 條既屬適用法
      律之準據法，本身尚無比較新舊法之問題，於新法施行後
      ，應一律適用裁判時之現行刑法第2 條之規定，為「從舊
      從輕」之比較，合先敘明。次按本次刑法修正之比較新舊
      法，應就罪刑有關之共犯、未遂犯、想像競合犯、牽連犯
      、連續犯、結合犯，以及累犯加重、自首減輕暨其他法定
      加減原因（如身分加減）與加減例等一切情形，綜其全部
      罪刑之結果而為比較，最高法院95年5 月23日95年度第8
      次刑庭會議著有決議可資參照。經查：1.關於罰金刑，在
      刑法修正前，刑法分則編各罪所定罰金刑之貨幣單位原為
      銀元，其最高罰金數額，從各該法條規定，而最低罰金數
      額，則依修正前刑法第33條第5 款之規定為1 元以上（貨
      幣單位為銀元），且若定有罰金刑之論罪法條係於72年6
      月25日前所制定，而該法條日後均未修正者，得依罰金罰
      鍰提高標準條例第1 條前段規定，就其原定數額提高為2
      倍至10倍，其後修正者則不提高倍數，並依現行法規所定
      貨幣單位折算新臺幣條例第2 條規定，以銀元1 元折算為
      新臺幣3 元；於刑法修正後，因刑法第33條第5 款修正為
      ：「罰金：新臺幣1 千元以上，以百元計算之。」使得刑
      法之罰金貨幣單位已由銀元改為新台幣，則刑法分則編各
      罪所定罰金刑之貨幣單位，自應配合修正為新臺幣，又為
      使刑法分則編各罪所定罰金之最高數額與刑法修正前趨於
      一致，乃增訂刑法施行法第1 條之1 ：「中華民國94年1
      月7 日刑法修正施行後，刑法分則編所定罰金之貨幣單位
      為新臺幣。94年1 月7 日刑法修正時，刑法分則編未修正
      之條文定有罰金者，自94年1 月7 日刑法修正施行後，就
      其所定數額提高為30倍。但72年6 月26 日 至94年1 月7
      日新增或修正之條文，就其所定數額提高為3 倍。」。從
      而，刑法分則編各罪所定罰金刑之最高數額，於刑法修正
      前、後並無不同，惟修正後刑法第33條第5 款所定罰金刑
      最低數額，較之修正前提高，自以修正前刑法第33條第5
      款規定有利於被告。2.刑法第56條連續犯之規定業經刪除
      ，則被告之數犯罪行為，於新法施行後，應予分論併罰。
      此刪除雖非犯罪構成要件之變更，但顯已影響行為人刑罰
      之法律效果，自屬法律有變更，依刑法第2 條第1 項規定
      ，比較新、舊法結果，仍應適用較有利於被告之行為時法
      律即舊法論以連續犯。綜上法律修正前、後之比較，揆諸
      前揭說明及修正後刑法第二條第一項之「從舊從輕」原則
      ，本件以適用修正前之相關刑罰法律，對被告較為有利，
      並應整體適用修正前刑法相關規定論處。
（五）核被告甲○○所為，係犯毒品危害防制條例第11條第1 項
      持有第一級毒品罪，及同條第2 項持有第二級毒品罪。被
      告於93年6 月15日以一持有行為，同時持有第一級毒品海
      洛因及第二級毒品甲基安非他命、大麻；93年6 月18日以
      一持有行為，同時持有第一級毒品海洛因及第二級毒品甲
      基安非他命，觸犯構成要件不相同之罪名，為想像競合犯
      ，應從一重之持有第一級毒品罪。又被告多次持有第一級
      毒品海洛因之犯行，時間緊接，犯罪構成要件相同，顯係
      基於概括犯意反覆為之，應依修正前刑法第56條連續犯規
      定論以一罪。
六、末按案件有曾經判決確定之情形者，應諭知免訴之判決，刑
    事訴訟法第302 條第1 款定有明文。查被告甲○○於93 年6
    月22日前之某日（正確日期不詳），無故持有第一級毒品海
    洛因七包（淨重15.32 公克，空包裝重2.58公克）之犯行，
    業經臺灣臺北地方法院檢察署以94年度毒偵字第1981號起訴
    ，嗣經臺灣臺北地方法院於95年4 月25日以94年度易字第13
    63號判決，次臺灣臺北地方法院檢察署檢察官不服上開判決
    提起上訴，經臺灣高等法院於95年8 月22日以95年度上易字
    第1085號判決將原判決撤銷，改判處被告甲○○有期徒刑6
    月，如易科罰金以銀元300 元折算1 日，於95年8 月22日確
    定，此有前開判決書及臺灣高等法院被告前案紀錄表在卷可
    查，本件被告甲○○所犯持有扣案之第一級毒品海洛因之行
    為之發生日，乃在前開確定判決宣示判決日之前，且衡諸本
    件被告甲○○所涉犯持有第一級毒品海洛因犯行，與前開業
    經判決確定之持有第一級毒品海洛因犯行之間，先後犯行時
    間緊接，罪名與構成要件相同，顯係基於概括犯意而為，應
    依連續犯之規定論以一罪，本件與該判決確定之他案，即屬
    同一案件，本件為前開確定判決效力所及，依照首開說明，
    本件爰不經言詞辯論，逕為諭知免訴之判決。
七、臺灣桃園地方法院檢察署檢察官96年度偵字第336 號移送併
    辦意旨書略以：甲○○於93年6 月22日前之某日，在某不詳
    地點，取得第一級毒品海洛因7 包（共淨重15.32 公克）、
    海洛因16包（共淨重4.36公克）、第二級毒品安非他命1 包
    （淨重17.4078 公克）、安非他命58包（共淨重621.59公克
    ）、第二級毒品MDMA1 顆（淨重0.1714公克）後，除為供自
    己施用外，竟另起販售與不特定人之意圖而持有之，嗣於93
    年6 月22日上午7 時許，甲○○駕駛車號IW-6265 號自用小
    客車時為警查獲，於車上扣得前開物品。因認被告甲○○涉
    犯毒品危害防制條例第5 條第1 、2 項之意圖販賣而持有第
    一級毒品海洛因、第二級毒品安非他命罪嫌，此部分與本案
    具有連續犯之裁判上一罪關係等語。惟查，公訴意旨認被告
    甲○○涉有意圖販賣第一級毒品海洛因、第二級毒品甲基安
    非他命、大麻罪嫌部分，業經本院認為不能證明，並就被告
    甲○○持有第一級毒品海洛因、第二級毒品甲基安非他命及
    大麻之犯行諭知免訴，已如前述，移送併辦部分，本院自無
    從併為審理，應退由檢察官另為適法之處理，併此敘明。
據上論斷，應依刑事訴訟法第302條第1款，判決如主文。
本案經檢察官柯博齡到庭執行職務。
中    華    民    國    98    年    1     月    21    日
                  刑事第五庭  審判長法  官  潘 政 宏
                                    法  官  江 春 瑩
                                    法  官  張 詠 晶
以上正本證明與原本無異。
如不服本判決應於收受本判決後10日內向本院提出上訴書狀，並
應敘述具體理由，如未敘述上訴理由者，應於上訴期間屆滿後20
日內補提理由書狀於本院（均須按他造當事人之人數附繕本）「
切勿逕送上級法院」。
                                    書記官  王 峻 宏
中    華    民    國    98    年    1     月    24    日


司法院資訊處製作；財團法人民間司法改革基金會備份。
